臺灣花蓮地方法院民事判決　九十一年度訴字第一一九號
　　原　　　告　乙○○
　　送達代收人　甲○○
　　被　　　告　丙○○
右當事人間請求清償借款事件，本院判決如左：
    主    文
被告應給付原告新台幣壹佰壹拾萬元及自民國九十一年四月十九日起至清償日止，按
週年利率百分之五計算之利息。
訴訟費用由被告負擔。
本判決於原告以新台幣拾伍萬元供擔保後，得假執行。
    事    實
甲、原告方面：
  一、聲明：除假執行擔保金額外，如主文所示。
  二、陳述、證據：如言詞辯論準備書狀（如附件一，共四頁）。
      補充陳述：
      八十五年六月五日雙方簽訂離婚同意書，六月十七日簽訂「補辦結婚及離婚登
      記手續同意書」（因為結婚時未辦結婚登記，所以離婚時要先結婚登記，再辦
      離婚登記），正因為一直沒有結果，到九十年十一月九日才訴請離婚。
乙、被告方面：
  一、聲明：駁回原告之訴。
  二、陳述、證據：如支付命令異議狀（如附件二，共一頁）。
      補充陳述：
      我認為這不是借款是贈與，因為他要挽回婚姻沒有達到，所以他後悔才請求返
      還。我確實有收到這筆錢，但那不是借款。而且本件並沒有任何借據，前帳未
      清之下不可能後面還借到錢。當時我沒有同意辦理離婚是因為原告要求我贍養
      費五十萬元，所以我不敢辦結婚後再離婚。
    理    由
一、兩造八十四年五月三十一日結婚，但雙方於八十五年五月中因個性不合而分居，
    八十五年六月五日雙方簽訂離婚同意書，但未辦離婚登記為雙方所共認。而後原
    告訴請判決離婚，於九十一年三月五日確定，有該台中地院九十年婚字第一一九
    九號判決書影本及其確定證明書影本於卷可參，當無疑義。
二、原告主張八十九年十一月一日及九十一年一月七日分別因應被告之借款，而給付
    一百萬元及十萬元，被告就收受該款項部分沒有爭執，但辯稱是因為原告要挽回
    婚姻，作為補償分居期間生活費用而為贈與，並無借貸關係。
    是雙方之爭點，原告認該款為借貸關係，被告認該款為贈與關係，就此敘明。
三、借貸契約為要物契約而非要是契約，此觀之民法第四六四、四七四條即知，換言
    之借貸契約重心於借貸物究竟有無交付他人，而非一訂要簽下借據或訂有書面之
    契約，原告主張借貸關係而交付，已將借用物交付而為被告所不爭執，自不能以
    有無立下借款憑條來否認借貸契約之存在。
    又被告抗辯之贈與契約，雖可能因之而收受贈與物，但此部份之抗辯為有利於被
    告之陳述，就民事訴訟法第二七七條本文之規定「當事人主張有利於己之事實者
    ，就其事實有舉證之責任」，被告自應舉證贈與契約之存在，被告僅言稱：「因
    為原告要挽回婚姻，作為補償分居期間生活費用而為贈與」，該部分為原告所否
    認之下，被告亦無法提出任何證據或資料供本院參酌，本院無由審認被告抗辯之
    真實，在被告無由舉證證明下，被告所辯自無可憑。
    至於，雙方因未辦結婚登記，所以離婚時要先辦結婚登記再辦離婚登記，是因為
    我國法律結婚時不採登記婚主義（有公開儀式兩人以上之證人之婚姻關係，雖未
    登記仍為有效之婚姻），但離婚時採取登記生效主義（簽好離婚協議書，但未辦
    離婚登記，是不發生離婚之效力），是法律規定之結果，雖有不便，但戶籍登記
    時，是可以同步辦理結婚登記及離婚登記，不至於會影響到當事人權益，被告認
    為再辦結婚登記時有其他顧慮（就算未辦結婚登記，該結婚仍有效力），當不至
    於發生影響，就此敘明。
四、原告主張之借貸關係款項之交付，有卷附匯款單、轉帳交易明細表等影本供參，
    被告對收受該款項亦無爭執（所辯稱為贈與者又無可信），自勘認定原告主張之
    事實為可信，而依據借貸關係請求返還借款及其法定遲延利息，當有理由。原告
    陳明願供擔保，請求宣告假執行，核無不合，爰酌定相當之擔保金額，予以准許
    。
五、據上論結，本件原告之訴為有理由，依民事訴訟法第七十八條、第三百九十條第
    二項判決如主文。
中　　　華　　　民　　　國　　九十一　　年　　　五　　　月　　 三十一　 日
　　　　　　　　　　　　臺灣花蓮地方法院民事庭
~B法　　　官　陳心弘
右正本証明與原本無異。
如對本判決不服，應於送達後廿日內，向本院提出上訴狀（應抄附繕本）。
~B法院書記官　吳金寶
中　　　華　　　民　　　國　　九十一　　年　　　五　　　月　　 三十一　 日
